臺灣臺中地方法院臺中簡易庭小額民事判決
110年度中小字第4065號
原      告  徐燕鳳  
被      告  余明勲  
上列當事人間請求返還押金事件，本院於民國111年2月24日言詞
辯論終結，判決如下：
    主      文
被告應給付原告新臺幣10,916元，及自民國110年5月6日起至清
償日止，按週年利率百分之5計算之利息。
訴訟費用新臺幣1,000元由被告負擔。
本判決得假執行。
    事實及理由
壹、程序方面
    按訴狀送達後，原告不得將原訴變更或追加他訴，但擴張或
    減縮應受判決事項之聲明者，不在此限，民事訴訟法第255
    條第1項第3款定有明文。本件原告原聲明：被告應給付原告
    新臺幣（下同）12,000元，及自民國110年4月9日起至清償
    日止，按週年利率百分之5計算之利息（見本院卷第17頁）
    。嗣於111年2月24日本院言詞辯論時，當庭將聲明更正為：
    被告應給付原告10,916元，及自起訴狀繕本送達翌日起至清
    償日止，按週年利率百分之5計算之利息（見本院卷第79頁
    ），核屬減縮應受判決事項之聲明，要無不合，應予准許。
    　
貳、實體方面
一、原告主張：伊前與被告簽訂房屋租賃契約，約定由伊承租門
    牌號碼臺中市○○區○○路0號5樓之1之房屋（下稱系爭房屋）
    ，租期自108年4月10日起至110年4月9日止，每月租金6,000
    元，伊並交付押租金12,000元予被告（下稱系爭租約）。系
    爭租約業於110年4月9日租期屆滿，且伊於同日返還系爭房
    屋予被告，扣除伊積欠之電費1,084元，依約被告應於租期
    屆滿時返還剩餘之押租金10,916元，爰依系爭租約之法律關
    係提起本件訴訟，並聲明：被告應給付原告10,916元，及自
    起訴狀繕本送達翌日起至清償日止，按週年利率百分之5計
    算之利息。
二、被告則以：原告交還系爭房屋時牆壁污損，且洗手台水管阻
    塞，顯未將系爭房屋回復原狀，依約應負損害賠償之責，故
    原告請求返還之押租金10,916元，尚須扣除牆壁汙損所需油
    漆費用6,000元、水管修繕費用1,800元等語資為抗辯，並聲
    明：原告之訴駁回。
三、得心證之理由
　㈠原告主張系爭租約於110年4月9日租期屆滿，其已於同日交還
    系爭房屋予被告，然押租金12,000元扣除電費後，尚餘10,9
    16元，被告並未返還等情，為被告所不爭執（見本院卷第69
    -70頁），且有房屋租賃契約書附卷可稽（見臺灣臺中地方
    檢察署110年度偵字第23850號卷【下稱偵卷】第81-85頁）
    ，而堪信為真實。　
　㈡按當事人主張有利於己之事實者，就其事實有舉證之責任，
    民事訴訟法第277條前段定有明文。又押租金在擔保承租人
    租金之給付及租賃債務之履行，在租賃關係消滅前，出租人
    雖不負返還之責，但租賃關係已消滅，且承租人無租賃債務
    不履行之情事時，其請求出租人返還押租金，自為法之所許
    ；租賃關係消滅後，承租人如有欠租或其他債務不履行時，
    其所交付之押租金，發生當然抵充之效力。而於抵充後，猶
    有餘額，始生返還押租金之問題（最高法院83年台上字第21
    08號、87年度台上字第1631號判決意旨參照）。查系爭租約
    已因租期屆滿而消滅，為兩造所不爭執，而被告抗辯原告未
    依約將系爭房屋回復原狀，押租金應扣抵原告應賠償之牆壁
    汙損所之支出油漆費用6,000元、水管修繕費用1,800元等情
    ，既為原告所否認，自應由被告就此有利於己之事實負舉證
    之責。經查：
　⒈兩造俱不爭執原告於租期屆滿後，負有將系爭房屋回復原狀
    返還之義務，然所謂之回復「原狀」，除當事人有特別之約
    定外，係指承租人應以合於契約之「應有」狀態返還，亦即
    合於約定方法使用收益所造成之自然耗損、承租人所負保管
    維護義務之程度、一般交易習慣及誠信原則，並斟酌租賃物
    之折舊等狀態而返還，而非回復租賃物之「原有」狀態。此
    乃因房屋隨著時間之經過，建築物本身或其他之裝潢、設施
    ，本即有折舊及自然耗損等問題，強求出租人回復租賃物之
    「原有」狀態，不僅強人所難，亦非法律所應保護之權利。
    又按承租人應以善良管理人之注意，保管租賃物；承租人違
    反前項義務，致租賃物毀損、滅失者，負損害賠償責任，民
    法第432條第1項、第2項分別定有明文。又系爭租約第11條
    約定：「…乙方（即原告）之過失致房屋毀損，應負損害賠
    償之責。房屋因自然之損壞有修繕必要時，由甲方（即被告
    ）負責修理」等語（見偵卷第85頁）。由此可見，原告僅就
    其違反善良管理人之注意義務，致系爭房屋毀損之情形，始
    負損害賠償之責，如為自然耗損之損害，則應由被告負擔修
    繕之責，而非可請求原告負損害責任。
　⒉被告辯稱系爭房屋牆面污損，原告須賠償其因回復原狀所支
    出之油漆費用6,000元云云，固據提出現場牆面照片、工程
    估價單為證（見本院卷第76頁、第85頁）。惟觀諸被告所提
    出原告補漆後之現場牆面照片，並無明顯汙損之情，且被告
    自承出租系爭房屋予原告前，並未對四周牆面拍照存證，則
    系爭房屋之牆面之汙損是否為原告所造成尚屬未明。再者，
    縱被告出租系爭房屋予原告時，系爭房屋之牆面並非原告返
    還之現狀，惟衡酌原告已使用系爭房屋長達2年之時間，牆
    面不若當初被告交付般新穎，乃正常使用下之自然耗損，自
    難遽認係原告故意或過失所致，而應負損害賠償之責。此外
    ，被告並未舉證證明原告有何違反善良管理人之注意義務，
    不依約定之方法或租賃物之性質使用系爭房屋導致牆面汙損
    ，則被告抗辯其得由押租金扣抵牆壁汙損所支出之油漆費用
    6,000元云云，洵無可採。
　⒊被告抗辯系爭房屋洗手台之水管有毛髮及穢物阻塞之情形，
    原告應賠償修繕費用1,800元，固據提出工程估價單、現場
    照片、修繕前後錄影之影片為據（見本院卷第75-76頁、第8
    5頁、隨身碟見證物袋），然為原告所否認，並主張其租賃
    前後洗手台水管流速並無明顯差異，而毛髮掉入水管乃正常
    使用所致，又被告修繕水管之費用過高等語。經本院當庭勘
    驗被告提出之水管阻塞修繕前後所攝錄之2段影片，雖可見
    洗手台水管於修繕前後之水流排放速度確有明顯差別，然修
    繕前仍能正常排水，堪認經原告交還系爭房屋時，洗手台之
    水管未至完全阻塞之程度，已與被告所述情節未符。再者，
    被告亦未舉證證明其交付系爭房屋予原告時，該洗手台排水
    情形與原告返還系爭房屋之時，有明顯差異，則其抗辯原告
    未將洗手台水管回復原狀云云，並無可採；況洗手台水管於
    正常使用之情形下，存有污垢殘留之情形，乃屬常情，自難
    僅以被告雇工疏通水管時，有取出淤積之毛髮等物，即認原
    告未以正常方式使用，而有違反善良管理人之注意義務。從
    而，被告抗辯原告應賠償洗手台水管之修繕費用1,800元，
    並自押租金扣抵，非屬正當。
　㈢末按遲延之債務，以支付金錢為標的者，債權人得請求依法
    定利率計算之遲延利息。但約定利率較高者，仍從其約定利
    率；應付利息之債務，其利率未經約定，亦無法律可據者，
    週年利率為百分之5，民法第233條第1項前段、第203條分別
    定有明文。原告請求被告給付自起訴狀繕本送達翌日即110
    年5月6日（送達證書見本院卷第23頁）起至清償日止，按週
    年利率百分之5計算之利息，洵屬有據，應予准許。　　
四、綜上所述，原告依系爭租約之法律關係，請求被告給付10,9
    16元，及自110年5月6日起至清償日止，按週年利率百分之5
    計算之利息，為有理由，應予准許。
五、本判決原告勝訴部分，係適用小額訴訟程序所為被告敗訴之
    判決，依民事訴訟法第436條之20規定，應依職權宣告假執
    行；併依同法第436條之19規定，確定其訴訟費用額為1,000
    元。
六、本件事證已臻明確，兩造其餘攻擊防禦方法及所提證據，經
    本院審酌後，認與判決結果不生影響，爰不逐一論駁，併此
    敘明。　　
七、訴訟費用負擔之依據：民事訴訟法第78條。
中　　華　　民　　國　　111 　年　　3 　　月　　17　　日
                  臺灣臺中地方法院臺中簡易庭
                                  法　官　傅可晴
以上為正本係照原本作成。
如不服本判決，應於送達後廿日內，以判決違背法令為理由，向
本院提出上訴狀並表明上訴理由 (上訴理由應表明一、原判決所
違背之法令及其具體內容；二、依訴訟資料可認為原判決有違背
法令之具體事實) ，如於本判決宣示後送達前提起上訴者，應於
判決送達後廿日內補提上訴理由書（須附繕本）。
中　　華　　民　　國　　111 　年　　3 　　月　　18　　日
                                  書記官  錢  燕